【裁判字號】    92,保險,52
【裁判日期】    920627
【裁判案由】    給付保險金
【裁判全文】
臺灣臺北地方法院民事判決                          九十二年度保險字第五二號
    原      告  乙○○
    訴訟代理人  丙○○
    被      告  美商美國安泰人壽保險股份
    法定代理人  甲○○
    訴訟代理人  戊○○
                丁○○
右當事人間請求給付保險金事件，本院判決如左：
    主    文
原告之訴駁回。
訴訟費用由原告負擔。
    事    實
甲、原告方面：
一、聲明：
    被告應給付原告新台幣（下同）九十萬元。
二、陳述：
（一）原告與被告訂有保險契約，保險總額新台幣（下同）九百萬元，原告於保險有
      效期間內，於民國八十九年五月十八日食指意外為毒蛇咬傷而成殘廢，經治療
      後仍無法治癒，造成食指缺失，符合兩造約定之第六級第二十七項理賠要件，
      且勞保局亦依殘障等級理賠，然原告向被告請求理賠，被告置之不理，爰依保
      險之法律關係，請求被告給付保險總額之百分之十即九十萬元之保險金。
（二）對被告抗辯所為之陳述：
  １、台中榮民總醫院之診斷證明書處置意見說明，可證明傷害到殘廢時間未滿一百
      八十天。
  ２、原告在八十九年間向被告申請保險理賠，被告遲至九十二年一月始拒絕理賠，
      原告請求權消滅時效因請求而中斷。
三、證據：
    提出診斷證明書、契約節本、被告拒絕理賠函。
乙、被告方面：
一、聲明：
    駁回原告之訴。
二、陳述：
（一）原告於七十九年十月十二日向被告投保安泰特別養老壽險，附加安泰意外傷殘
      保險附約，約定被保險人於本約有效期間內，因遭遇外來突發之意外事故，致
      身體蒙受傷害，並以此傷害為直接原因，自傷害之日起一百八十日內致成殘廢
      者，被告始負給付保險金義務。本件原告自受傷害至殘廢時間，超過一百八十
      天，被告無給付義務。且原告於八十九年五月十八日受傷，迄今始提起訴訟，
      請求權之消滅時效已經完成，被告得拒絕給付。
（二）原告在起訴前，台中榮民總醫院於九十一年十二月十三日出具之診斷證明書，
      其診斷欄記載「術後左食指關節萎縮變形，無法彎曲，機能永久喪失」，其中
      並無「指節間關節缺失」之記載，與原告起訴後提出之診斷證明書內容不符，
      故原告左手食指關節究係萎縮變形，抑或缺失，已有矛盾。況食指關節有遠位
      指節間關節、近位指節間關節及中手指關節，原告指節間缺失是否達到系爭保
      險契約第六級第二十七項食指缺失所需近位指節間關節缺失之程度，並非無疑
      。本件原告食指缺失之程度，應以勞保局判定之程度即符合殘廢給付標準之第
      一○三項第十二等級為準，而第一○三項第十二等級之殘廢係指一手食指喪失
      機能者，所謂手指機能喪失係指在拇指、中手指節關節或指節間關節，喪失生
      理運動範圍二分之一以上者及其他各指、中手指節關節或近位指節關節間，喪
      失生理運動範圍二分之一，而未達於左手食指機能喪失而言。
三、證據：
    提出意外保險附約條款、勞工保險給付申請書、勞工保險殘廢給付標準表。
    理    由
一、原告起訴主張：兩造訂有保險契約，保險金額為九百萬元，原告於八十九年五月
    十八日食指意外為毒蛇咬傷而成殘廢，經治療後仍無法治癒，造成食指缺失，符
    合保險契約第六級第二十七項理賠要件，爰依保險之法律關係，求為判命被告給
    付保險總額百分之十即九十萬元之保險金等語。
二、被告則以：原告請求權已因二年間不行使而消滅；又原告食指並未達約定缺失之
    程度，且其自傷害發生致成缺失，已逾一百八十天，故被告無理賠義務等語，資
    為抗辯。
三、按由保險契約所生之權利，自得為請求之日起，經過二年不行使而消滅。為保險
    法第六十五條所明定。本件原告於八十九年五月十八日為毒蛇咬傷，自咬傷日起
    至同年十月間傷口因毒蛇破壞合併組織壞死，於八十九年十月及九十年植皮手術
    ，在八十九年十月植皮手術後左手食指關節萎縮變形，無法彎曲，機能喪失，永
    遠無法復原等情，有卷附台中榮民總醫院診斷證明書可參，可見原告左手食指係
    於八十九年十月間即已完全喪失機能，而符合食指缺失之保險理賠要件，則原告
    自其左手食指機能完全喪失時（即八十九年十月間）即得請求被告給付保險金，
    其遲至九十二年二月十二日始提起本件訴訟，此有起訴狀在卷足憑，請求權之消
    滅時效已經完成，而時效完成後，債務人得拒絕給付，為民法第一百四十四條所
    明定，故被告以原告請求權因消滅時效完成，拒絕給付，即非無據。
四、原告雖另以其於八十九年間已請求被告給付保險金，因被告遲至九十二年一月間
    始拒絕給付，而其亦於被告拒絕給付後六個月內提起訴訟，主張請求權之消滅時
    效因請求而中斷云云。惟按所謂時效中斷者，係指時效完成以前，因法定事由之
    發生，而使前此已進行之時效期間歸於無效，重行起算其期間之意。由民法第一
    百三十條之規定而觀，時效因請求而中斷者，請求人苟欲保持中斷之效力，非於
    請求後六個月內起訴不可。如僅繼續不斷的為請求，而未於請求後六個月內起訴
    ，其中斷之效力，即無由保持（最高法院七十一年台上字第三四三五號判例足資
    參照）。本件原告固曾於八十九年間向被告請求給付保險金，但並未於請求後六
    個月內起訴，依前開例意旨所示，其請求權消滅時效即不能因請求而中斷，雖被
    告遲至九十二年一月間始拒絕給付，惟此並不能使原告之請求權消滅時效或中斷
    時效期間因此延長。
五、本件原告之請求權消滅時效已完成，並經被告拒絕給付，已如前述，則原告實體
    上食指缺失是否符約定理賠要件，本院即無再予審酌之必要，附此敘明。
六、結論：
    原告之訴為無理由，依民事訴訟法第七十八條，判決如主文。
中      華      民      國    九十二    年      六      月    二十七    日
                                            民事第五庭  法  官    吳素勤
右為正本係照原本作成
如對本判決上訴，須於判決送達後廿日內向本院提出上訴狀
中      華      民      國    九十二    年      六      月    二十七    日
                                          書記官    曾寶生


司法院資訊處製作；財團法人民間司法改革基金會備份。
